【裁判字號】    98,易,840
【裁判日期】    990114
【裁判案由】    違反家庭暴力防治法
【裁判全文】
臺灣屏東地方法院刑事判決               98年度易字第840號
公  訴  人  臺灣屏東地方法院檢察署檢察官
被      告  甲○○
上列被告因違反家庭暴力防治法案件，經檢察官提起公訴（98年
度偵字第5451號、第5864號），本院判決如下：
    主  文
甲○○違反法院依家庭暴力防治法第14條第1 項所為之禁止實施
家庭暴力及騷擾行為之通常保護令裁定，處拘役貳拾日，如易科
罰金，以新臺幣壹仟元折算壹日；又違反法院依家庭暴力防治法
第14條第1 項所為之禁止實施家庭暴力及騷擾行為之通常保護令
裁定，處拘役貳拾日，如易科罰金，以新臺幣壹仟元折算壹日；
應執行拘役拾日，如易科罰金，以新臺幣壹仟元折算壹日。
    事  實
一、甲○○係丙○○之子，兩人間具有家庭暴力防治法第3 條第
    3 款所定之家庭成員關係。甲○○曾於民國98年5 月14日經
    本院家事法庭依家庭暴力防治法第14條規定，以98年度家護
    字第208 號民事通常保護令裁定令其不得對被害人丙○○實
    施身體或精神上不法侵害之行為，不得直接或間接對被害人
    丙○○為騷擾之聯絡行為，相對人（甲○○）應完成精神治
    療之處遇計畫（包括藥物治療與酒癮治療，門診共12個月，
    前3 個月每週至少1 小時，後9 個月每月至少1 小時），並
    應於通常保護令核發後至遲於98年6 月30日上午10時前，前
    往屏東縣政府警察局屏東分局報到，接受輔導之安排。本保
    護令之有效期間為1 年。詎甲○○竟各基於違反保護令之犯
    意，於(一)98年7 月23日下午4 時35分許，在屏東縣萬丹鄉○
    ○村○○路○段73號住處，於酒後因故與其父丙○○起衝突
    ，竟以「幹妳娘雞歪」、「你無路用」（台語）等語辱罵丙
    ○○，違反本院上開民事通常保護令。(二)98年8 月6 日凌晨
    3 時許，飲酒返回上揭住處，因大門上鎖乃用力敲門，經其
    父丙○○開門讓其進入，甲○○竟以「幹妳娘雞歪」、「你
    無路用」（台語）等語辱罵丙○○，嗣於同日凌晨3 時35分
    許，為警據報前往上址查獲，違反本院上開民事通常保護令
    。
二、案經屏東縣政府警察局屏東分局報請臺灣屏東地方法院檢察
    署檢察官偵查起訴。
    理  由
一、按「除簡式審判程序、簡易程序及第三百七十六條第一款、
    第二款所列之罪之案件外，第一審應行合議審判。」，「左
    列各罪之案件，經第二審判決者，不得上訴於第三審法院。
    一、最重本刑為三年以下有期徒刑、拘役或專科罰金之罪。
    二、刑法第三百二十條、第三百二十一條之竊盜罪。」此刑
    事訴訟法第284 條之1 、第376 條第2 款分別定有明文。經
    查，本件檢察官起訴被告係違反家庭暴力防治法第61條第1
    、2 款之違反保護令罪，該罪最重本刑為三年以下有期徒刑
    之罪，故依上開刑事訴訟法第284 條之1 的規定，自得獨任
    為之，就此合先敘明。
二、訊據被告矢口否認有何違反保護令之犯行，辯稱：我不可能
    用三字經罵丙○○，我是被害人變成加害者云云。經查：被
    告甲○○係丙○○之子，前因被告經常於酒後騷擾、辱罵丙
    ○○之家庭暴力行為，經本院於98年5 月14日以98年度家護
    字第208 號民事通常保護令，諭知甲○○不得對被害人丙○
    ○實施身體或精神上不法侵害之行為，不得直接或間接對被
    害人丙○○為騷擾之聯絡行為，相對人（甲○○）應完成精
    神治療之處遇計畫（包括藥物治療與酒癮治療，門診共12個
    月，前3 個月每週至少1 小時，後9 個月每月至少1 小時）
    ，並應於通常保護令核發後至遲於98年6 月30日上午10時前
    ，前往屏東縣政府警察局屏東分局報到，接受輔導之安排，
    該保護令之有效期間為1 年等情，業據被告於本院審理時坦
    承不諱，並有本院民事通常保護令1 份、屏東縣政府警察局
    屏東分局保護令執行紀錄表各1 份在卷可稽。被告甲○○確
    於上開時間、地點，飲酒後以「幹妳娘雞歪」、「你無路用
    」（台語）等穢語辱罵、騷擾被害人丙○○等情，業據證人
    丙○○於本院結證：我兒子甲○○喝酒，要管我及我孫子，
    我就叫警察來，我兒子罵我，我才聲請保護令，98年7 月23
    日下午七點半，我有報警說甲○○罵我，他喝酒每天都罵三
    字經，只要喝酒就把過去的事情拿出來亂講並罵三字經，我
    第二次報警是98年8 月6 日凌晨3 時許，被告說過去我送他
    去醫院三年多，就用三字經罵我，要我給他錢，也說我幫他
    娶太太紅包錢被我收走，他兒子出生三月時就離婚，他的兒
    子是我養的；8 月6 日的事情我忘記了，每次罵三字經都是
    在吵以前的事情，被告只要想到就用三字經罵我等語( 本院
    98年12月31日審判筆錄）。證人即被告之子乙○○於本院審
    理中亦結證：被告每天都在鬧，講他被抓去醫院、還罵三字
    經，都說以前的事情，每天都罵到很晚，被告每天大概都有
    喝酒，有喝酒一定鬧，都會用三字經罵我祖父及我，我祖父
    丙○○分別在98年7 月23日下午4 時35分、98年8 月6 日凌
    晨3 時許報案，都是因為被告有用三字經罵我祖父等語( 本
    院98年12月31日審判筆錄）。證人丙○○、乙○○分別係被
    告甲○○之父親及子女，顯無故意設詞誣陷被告之理，且其
    二人證述之情節相符，堪予採信。綜上，被告甲○○確於上
    開時、地以台語「三字經」之穢語辱罵、騷擾被害人丙○○
    之事實，堪以認定。被告所辯顯係事後卸責之詞不足採取，
    本件事證已明，被告犯行洵堪認定。
三、本件被告為丙○○之子，屬家庭暴力防治法第3 條第3 款所
    定之家庭成員關係。按家庭暴力防治法所稱家庭暴力者，謂
    家庭成員間實施身體或精神上不法侵害之行為；所謂騷擾者
    ，謂任何打擾、警告、嘲弄或辱罵他人之言語、動作或製造
    使人心生畏怖情境之行為；家庭暴力防治法第2 條第1 款、
    第3款 定有明文。又所謂通常保護令，係指法院於審理終結
    後，認有家庭暴力之事實且有必要者，應依聲請或依職權核
    發包括同法第14條第1 項一款或數款所為之裁定。被告收受
    本院所核發98年度家護字第208 號民事通常保護令後，明知
    在保護令有效之1 年期間內，並不得對於丙○○實施身體或
    精神上不法侵害之行為，不得直接或間接對丙○○為騷擾行
    為，被告故意違反保護令，於上開時地，以台語「幹妳娘雞
    歪」、「你無路用」等穢語辱罵、騷擾丙○○，對丙○○實
    施精神上不法侵害及騷擾之行為，係犯家庭暴力防治法第61
    條第1 款、第2 款違反法院所為禁止實施家庭暴力及禁止騷
    擾行為之民事通常保護令罪，係以一行為而同時違反家庭暴
    力防治法第61條第1 款、第2 款，屬於單純一罪。又被告先
    後2 次違反保護令犯行，犯意各別，行為互殊，皆可獨立評
    價，應予分論併罰。爰審酌被告經法院裁定核發通常保護令
    後，已知悉法院所核發保護令之裁定內容後，仍忽視保護令
    代表之國家公權力及保護告訴人權益之作用，屢次因細故對
    被害人為精神上不法侵害及騷擾行為，造成告訴人日常生活
    之困擾，所為應予非難，並衡量犯罪情節、手段並非惡劣等
    一切情狀，各量處如主文所示之刑並均諭知易科罰金之折算
    標準，再定其應執行之刑及諭知易科罰金之折算標準。
四、據上論斷，依刑事訴訟法第273條之1第1項、第284條之1、
    第299條第1項前段，家庭暴力防治法第61條第1款、第2款，
    刑法第11條前段、第41條第1項前段、第51條第6款，判決如
    主文。
中    華    民    國    99    年    1     月    14    日
                  刑事第一庭    法  官  涂裕洪
以上正本證明與原本無異。
如不服本判決應於收受判決後10日內向本院提出上訴書狀，並
應敘述具體理由；其未敘述上訴理由者，應於上訴期間屆滿後
20日內向本院補提理由書（均須按他造當事人之人數附繕本）
「切勿逕送上級法院」。
中    華    民    國    99    年    1     月    14    日
                                書記官  卓春成
附錄本判決論罪科刑法條全文：
家庭暴力防治法第61條
違反法院依第14條第1 項、第16條第3 項所為之下列裁定者，為
本法所稱違反保護令罪，處3 年以下有期徒刑、拘役或科或併科
新臺幣10萬元以下罰金：
一、禁止實施家庭暴力。
二、禁止騷擾、接觸、跟蹤、通話、通信或其他非必要之聯絡行
    為。
三、遷出住居所。
四、遠離住居所、工作場所、學校或其他特定場所。
五、完成加害人處遇計畫。

司法院資訊處製作；財團法人民間司法改革基金會備份。
